臺灣彰化地方法院刑事判決　　　　　　 96年度簡上字第170號
上　訴　人　臺灣彰化地方法院檢察署檢察官
被　　　告　乙○○
　　　　　　　　　　（現另案羈押於臺灣彰化看守所）
上列上訴人因被告詐欺案件，不服本院彰化簡易庭九十六年度彰
簡字第六一一號中華民國九十六年六月二十二日第一審簡易判決
（原聲請簡易判決處刑案號：九十六年度偵字第四二八七號），
及檢察官移送併案審理（九十六年度偵字第五一六一號），本院
管轄第二審合議庭判決如下：
    主文
原判決撤銷。
乙○○幫助意圖為自己不法之所有，以詐術使人將本人之物交付
，累犯，處有期徒刑伍月，如易科罰金，以新臺幣壹仟元折算壹
日；減為有期徒刑貳月又拾伍日，如易科罰金，以新臺幣壹仟元
折算壹日。
        事  實
一、乙○○曾於民國九十四年間，因違反毒品危害防制條例案件
    ，經法院判處有期徒刑十月確定，甫於九十五年三月三十日
    縮刑期滿執行完畢，於翌日出監，竟不知悔改，明知個人之
    帳戶關係本身之信用具有一身專屬之性質，在現今金融機構
    開立帳戶使用並無特殊之條件與困難，而一般人均係使用自
    己之帳戶，如涉及使用他人之帳戶常與財產犯罪密切相關，
    且取得他人存摺之目的在於收取贓款及掩飾犯行使之不易遭
    人追查，其在能預見姓名、年籍及住居所均不詳之成年男子
    收受帳戶之目的係欲隱匿真實身分，以供犯罪集團進行詐欺
    犯罪所用下，竟乃基於幫助他人詐欺取財之不確定犯意，而
    其發生並不違背其本意之認識下，竟不顧他人所可能遭受之
    危害，容任他人藉以遂行犯罪，於民國九十五年十一月初某
    日，在彰化縣彰化市○○○路二十五號租屋處前，將其於同
    年十月三十一日向臺灣土地銀行彰化分行申請開設帳戶戶名
    乙○○、帳號000000000000號及其先前已向華
    南商業銀行彰化分行申請開設帳戶戶名乙○○、帳號000
    000000000號之存摺、提款卡及提款卡密碼等物，
    交付予該不詳姓名、年籍自稱「劉博男」之成年男子使用。
    該不詳姓名、年籍自稱「劉博男」之成年男子與渠等所屬之
    詐欺集團成員以乙○○所交付之上開帳戶為犯罪工具先後為
    如附表所示之詐欺取財行為，並使如附表所示之被害人不疑
    有他而陷於錯誤，依該犯罪集團成員指示於如附表所示之時
    間，將金錢匯入詐騙集團成員所提供之上開乙○○所販賣之
    上開帳戶內。嗣經被害人發覺受騙，始報警處理，而查悉上
    情。
二、案經彰化縣警察局彰化分局報請臺灣彰化地方法院檢察署檢
    察官偵查起訴及檢察官移送併案審理（九十六年度偵字第五
    一六一號）。
    理  由
一、訊據被告乙○○固坦承將上開帳戶交付與姓名、年籍及住居
    所均不詳自稱「劉博男」之成年男子且對於如附表所示被害
    人丙○○等人被害過程亦不爭執，惟矢口否認有何幫助詐欺
    取財之犯行，辯稱：我因為欠卡債九萬多元，有信用瑕疵，
    且那時候又沒有工作，看到報紙廣告說有辦法辦理信用貸款
    ，伊即打電話給「劉博男」，他說要帳戶作轉帳，將錢存入
    戶頭，且說我貸款很有希望，他說之後他要先借我五千或一
    萬元，在一個禮拜之後我打電話給他，電話已經不通了，當
    時我覺得怪怪的，但我沒有立即去辦掛失止付，後來我才去
    掛失，但是已經被設定為警示帳戶，我並不知道他拿我的帳
    戶是做為詐騙之用云云。然查：（一）該姓名、年籍不詳自
    稱「劉博男」之成年男子及所屬之詐欺集團成員以被告所交
    付之上開帳戶為犯罪工具，用以詐欺取財之事實，業經被害
    人即證人丙○○、甲○○於警詢中證述綦詳，此外並有臺灣
    土地銀行彰化分行函覆之帳戶基本資料查詢、客戶往來明細
    查詢、華南商業銀行彰化函覆之活期儲蓄存款帳戶開戶印鑑
    卡、存款往來明細查詢各一份及玉山銀行轉帳交易明細、中
    國信託商業銀行轉帳交易明細各二份在卷可稽。（二）被告
    雖以前詞置辯，惟被告於九十六年五月十八日及同年六月十
    三日檢察官訊問時均供稱：我有想過把存摺及提款卡交給不
    認識的男子，會被詐欺集團使用等語，衡情，倘被告係因欠
    卡債，擬辦貸款，且「劉博男」又稱其貸款很有希望，並要
    先借被告五千或一萬元，則被告對於貸得款項乙事必定期待
    能快速完成，俾利儘速取得貸款，然被告於九十五年十一月
    初將上開帳戶存摺、提款卡等物交付「劉博男」後，被告在
    一個禮拜之後打電話給「劉博男」，電話已經不通了，被告
    亦自稱其有想過把存摺及提款卡交給不認識的男子，會被詐
    欺集團使用之情形下，竟未迅速將該帳戶止付，任由「劉博
    男」及其所屬之詐騙集團成員使用上開帳戶詐騙他人，實與
    常情有違，是以被告上開辯解，顯屬事後卸責之詞，不足採
    信。（三）按刑法上之故意，分為直接故意（確定故意）與
    間接故意（不確定故意），行為人對於構成犯罪之事實，明
    知並有意使其發生者，為直接故意；行為人對於構成犯罪之
    事實，預見其發生而其發生並不違背其本意者，為間接故意
    。且幫助犯之成立，以行為人主觀上認識被幫助者正欲從事
    犯罪或係正在從事犯罪，且該犯罪有既遂之可能，而其行為
    足以幫助他人實現構成要件者，即具有幫助故意，並不以行
    為人確知被幫助者係犯何罪名為必要。（四）又金融機構之
    帳戶為個人理財之工具，為便利大眾使用此一理財工具，以
    資活絡資金供需，對於申請開設金融帳戶並無設有任何特殊
    之限制，一般民眾皆能自由申請開戶，並得同時在不同金融
    機構申請多數存款帳戶使用，乃眾所周知之事實，依一般人
    之社會生活經驗，倘係經由合法管道之收入或支出，其於金
    融機構帳戶之存放及提領，本可自行向金融行庫開立帳戶後
    使用，殊無大費周章使用他人帳戶之必要，況且近來類如刮
    刮樂、退稅轉帳等詐騙案件層出不窮，詐騙集團多利用人頭
    帳戶做為出入帳戶，不僅廣為媒體所披載，亦經政府各機關
    一再宣導提醒注意，尤以現今各地金融機構所設自動提款機
    莫不設定轉帳之警示畫面，或張貼警示標語，促請使用大眾
    注意，衡諸目前社會以電視、報紙甚至網路等管道流通資訊
    之普及程度，以及使用自動提款機從事提款、轉帳交易之頻
    繁，苟見有陌生人不思以自己名義申請開立帳戶，反而向不
    特定人蒐集或收購他人之金融機構帳戶使用，帳戶所有人焉
    能安心將其帳戶交付收購帳戶之人，而絲毫未加懷疑其收購
    或取得帳戶之目的即在於詐取他人財物？由此顯見被告對於
    該姓名、年籍不詳自稱「劉博男」之成年男子及其所屬之詐
    欺集團成員係將該帳戶用以實施詐欺犯行，當可預見，且其
    對於該姓名、年籍不詳自稱「劉博男」之成年男子及其所屬
    之詐欺集團成員利用其所申請開立之帳戶向他人詐取財物，
    並無違背其本意，是以被告主觀上應具有幫助他人詐取財物
    之不法犯意甚明，故被告所辯其不知該姓名、年籍不詳之成
    年男子自稱「劉博男」取得上開帳戶是做為詐騙之用等語，
    顯係事後卸責之詞，不足採信，本件事證已臻明確，被告幫
    助詐欺取財犯行堪予認定。
二、被告提供帳戶、提款卡（連同密碼）予他人供詐欺取財匯款
    使用，雖並未參與詐欺取財構成要件之行為，然其顯係以幫
    助之意思，參與詐欺取財構成要件以外之行為，為幫助犯，
    故核被告所為，係犯刑法第三十條第一項、第三百三十九條
    第一項之幫助詐欺取財罪。又被告曾於九十四年間，因違反
    毒品危害防制條例案件，經法院判處有期徒刑十月確定，甫
    於九十五年三月三十日縮刑期滿執行完畢，於翌日出監，此
    有臺灣高等法院被告前案紀錄表及臺灣彰化地方法院檢察署
    刑案查註紀錄表在卷可稽，其於有期徒刑執行完畢，五年內
    故意再犯有期徒刑以上之本罪，為累犯，應依刑法第四十七
    條第一項之規定加重其刑。再被告係幫助他人實施詐欺取財
    罪，應依刑法第三十條第二項之規定，按詐欺取財正犯之刑
    減輕之，並依先加後減之例減輕之。又本件公訴人雖未敘及
    被告交付華南商業銀行彰化分行帳戶，並使被害人張葉茱莉
    因受詐騙而匯入上開帳戶之其餘幫助犯行，然被告此部分之
    幫助犯行，與公訴人起訴書所載之幫助犯行部分，係同一幫
    助行為，有實質上一罪關係，為起訴效力所及，本院自應併
    予審判，附此敘明。原審判決論以被告幫助詐欺取財罪刑，
    固非無見，然未及審酌移送併辦部分（九十六年度偵字第五
    一六一號）及本件應有減刑之適用，尚有未洽，自應將原審
    判決撤銷改判。爰審酌被告任意提供帳戶予不法份子使用，
    且其所提供帳戶非惟幫助詐騙者遂行詐財目的，同時使詐欺
    者得以隱匿其真實身分，減少遭查獲之風險，愈使其肆無忌
    憚，加深犯罪之猖獗，致使社會經濟遭受重大危害，暨其犯
    罪後之態度等一切情狀，量處如主文第二項所示之刑，並依
    刑法第四十一條第一項前段之規定諭知易科罰金之折算標準
    ，以資懲儆。查被告犯罪時間，係在九十六年四月二十四日
    以前，所犯為幫助詐欺取財罪，悉合於減刑條件，應依中華
    民國九十六年罪犯減刑條例第二條第一項第三款之規定，減
    其宣告刑二分之一，並諭知易科罰金之折算標準，以示懲儆
    。
據上論斷，應依刑事訴訟法第四百五十五條之一第一項、第三項
、第三百六十九條第一項前段、第三百六十四條、第二百九十九
條第一項前段，刑法第三百三十九條第一項，刑法第三十條第一
項、第二項、第四十七條第一項、第四十一條第一項前段，刑法
施行法第一條之一，中華民國九十六年罪犯減刑條例第二條第一
項第三款、第七條、第九條，判決如主文。
本案經檢察官洪紹文到庭執行職務。
中　　華　　民　　國　　96　　年　　9 　　月　　4 　　日
                        臺灣彰化地方法院刑事第二庭
                            審判長法官  石馨文
                            法      官  黃齡玉
                            法      官  尚安雅
以上正本證明與原本無異。
本件不得上訴。
中　　華　　民　　國　　96　　年　　9 　　月　　5 　　日
                            書  記  官  洪年慶
附錄本案論罪科刑法條全文：
中華民國刑法第339條
（普通詐欺罪）
意圖為自己或第三人不法之所有，以詐術使人將本人或第三人之
物交付者，處5年以下有期徒刑、拘役或科或併科1千元以下罰金
。
以前項方法得財產上不法之利益或使第三人得之者，亦同。
前二項之未遂犯罰之。
附表：
┌──┬───────┬─────────┬─────┬─────────┐
│編號│帳          戶│ 日          期   │  被害人  │ 方           式  │
├──┼───────┼─────────┼─────┼─────────┤
│1   │華南商業銀行彰│ 95年11月13日     │  甲○○  │詐騙集團以電話向被│
│    │化分行        │                  │          │害人張茉莉詐稱其係│
│    │帳號：        │                  │          │張茉莉之友人，現急│
│    │000000000000號│                  │          │需用錢等語，致使張│
│    │              │                  │          │茉莉陷於錯誤，依其│
│    │              │                  │          │指示分別匯新臺幣（│
│    │              │                  │          │下同）2萬5千元及3 │
│    │              │                  │          │萬元至前揭帳戶。  │
├──┼───────┼─────────┼─────┼─────────┤
│2   │臺灣土地銀行彰│ 95年11月15日     │  丙○○  │詐騙集團以電話向被│
│    │化分行        │                  │          │害人丙○○詐稱其係│
│    │帳號：        │                  │          │丙○○之友人，現急│
│    │000000000000號│                  │          │需用錢等語，致使蘇│
│    │              │                  │          │東龍陷於錯誤，依其│
│    │              │                  │          │指示匯3萬元及2萬元│
│    │              │                  │          │至前揭帳戶。      │
└──┴───────┴─────────┴─────┴─────────┘
